【裁判字號】    89,訴,1067
【裁判日期】    890810
【裁判案由】    電信法等
【裁判全文】
臺灣板橋地方法院刑事判決                        八十九年度訴字第一六七號
    公  訴  人  臺灣板橋地方法院檢察署檢察官
    被      告  乙○○
右列被告因違反電信法等案件，經檢察官提起公訴（八十九年度偵字第一００一八號
，本院判決如左：
    主  文
乙○○連續行使偽造私文書，足以生損害於他人，處有期徒刑肆月，緩刑貳年，緩刑
期內付保護管束。
盜拷之000000000號行動電話壹具沒收。
    事  實
一、乙○○於民國八十八年二月初某日，乘坐臺北至臺中之統聯客運車內，拾獲一支
    盜拷甲○○所使用之000000000號摩托羅拉牌行動電話一具（俗稱王八
    機，即該電話係不詳人氏盜拷甲○○所使用之上開行動電話之序號及內碼於行動
    電話之ＩＣ並重新設定外碼，前開拷貝於ＩＣ內之序號及內碼，即屬在物品上之
    符號，依習慣或特約，表示廠商之產品及對中華電信股份有限公司『以下簡稱中
    華電信公司』要求提供通話服務之證明，該拷貝於ＩＣ內之序號及內碼係偽造之
    準私文書）。詎乙○○竟基於概括犯意，意圖為自己不法之利益，自同年二月初
    起迄九月下旬某日止，在其位於臺北縣樹林市○○路一一一巷五十一號四樓、臺
    中市○○區○○路二十六號七樓之一之住處，先後連續盜用撥打前揭盜拷之行動
    電話，多次行使偽造私文書，撥打號碼大多為（０二）00000000、（０
    二）00000000、（０二）00000000、（０三）0000000
    、（０三九）三八七七三八、（０三九）五三一五三三、0000000000
    、0000000000、0000000000、0000000000、0
    000000000、0000000000，大多撥打給朋友小紅、小路、黃
    慧雯、賴國源、張慧芬、林曉慧、靜琳、小翔、姐姐邱于真、姐姐之朋友等人，
    對外聯絡通信多次，均藉由該話機發出之無線電波，將上開盜拷之行動電話內碼
    及序號，經基地台接收並轉送至行動電話交換機進行比對，致中華電信公司確認
    與甲○○所登記之內碼及序號無誤後，對於該行動電話之客戶加以接收，而提供
    通話服務，致使中華電信公司誤以為乙○○之通話係甲○○所為，將乙○○所為
    之通信費用一併計由甲○○負擔，乙○○亦因而取得免付共約新臺幣（下同）二
    萬元電話費之財產上不法利益，足以生損害於中華電信公司電話事業之正常發展
    及甲○○。嗣甲○○發覺有異，於八十八年七月二十五日向中華電信公司南投營
    運處申告，轉呈交通部電信總局電信警察第二中隊調閱甲○○所使用之0000
    00000號行動電話之八十八年五月份通話明細清單，循線查獲乙○○，並於
    八十九年一月二十日將其約談到案，而悉上情（乙○○早已於八十八年十月初某
    日，因上開盜拷之行動電話壞掉，而將之丟棄在臺中市○○區○○路二十六號七
    樓之一之住處門口）。
二、案經交通部電信總局移送臺灣臺中地方法院檢察署檢察官呈請臺灣高等法院檢察
    署令轉臺灣板橋地方法院檢察署檢察官偵查起訴。
    理  由
一、訊據被告乙○○固坦承於右揭時地拾獲上開行動電話並多次撥打予朋友小紅、小
    路、黃慧雯、賴國源、張慧芬、林曉慧、靜琳、小翔、姐姐邱于真、姐姐之朋友
    等人，撥打號碼大多為（０二）00000000、（０二）00000000
    、（０二）00000000、（０三）0000000、（０三九）三八七七
    三八、（０三九）五三一五三三、0000000000、000000000
    0、0000000000、0000000000、0000000000、
    0000000000等情，惟矢口否認有何行使偽造準私文書、違反電信法之
    犯行，辯稱：「我不知我所拾獲之行動電話是盜拷的。」云云。惟查：0000
    00000號行動電話號碼是甲○○所合法申請使用，彼未曾將該行動電話借與
    他人或遺失過，八十八年二月至九月所使用之上開行動電話有電話費異常之現象
    ，大約多出了將近二萬元左右等情，業據證人甲○○於警訊、偵查中證述綦詳。
    足徵被告於八十八年二月初某日，乘坐臺北至臺中之統聯客運車內，所拾獲之0
    00000000號行動電話是不詳人氏所盜拷，並非甲○○平日所使用之行動
    電話。再被告所拾獲之上開行動電話為何人所有，並無法查知，又無證據認上開
    行動電話係原所有人所遺失之物，公訴人亦認被告並無涉犯刑法第三百三十七條
    侵占遺失物罪嫌之可言，而未起訴被告涉犯侵占遺失物罪嫌，附此敘明。且苟被
    告所拾獲之上開行動電話並非不詳人氏所盜拷，則真正之使用權人遺失行動電話
    後應會向中華電信公司報停機，免得他人任意使用，此情應為被告所知悉，然被
    告所使用之上開行動電話並未被停機，被告尚得以之對外聯絡通信撥打予朋友小
    紅、小路、黃慧雯、賴國源、張慧芬、林曉慧、靜琳、小翔、姐姐邱于真、姐姐
    之朋友等人多次，則被告對於該行動電話顯係他人所盜拷而非真正之行動電話，
    始不會被停機一節，顯有認識。此外，復有行動電話被盜用申報書二紙及相關資
    料多紙、中華電信公司八十八年五月通話明細清單多紙在卷可稽（見臺灣臺中地
    方法院檢察署八十九年度偵字第四二一六號偵查卷第二十四至二十九頁、第三十
    二至三十四頁）。綜上諸情參互以析，被告所辯，無非事後畏罪卸責之虛詞，本
    案事證明確，被告犯行堪以認定，應予依法論科。
二、按被告拾獲之000000000號行動電話，係擅自盜拷他人申請使用之行動
    電話，即該電話係不詳人氏拷貝他人行動電話之序號及內碼於行動電話之ＩＣ並
    重新設定外碼，前開拷貝於ＩＣ內之序號及內碼，即屬在物品上之符號，依習慣
    或特約，表示廠商之產品及對電信公司要求提供通話服務之證明，該拷貝於ＩＣ
    內之序號及內碼係該當於刑法第二百二十條所規定之準私文書。核被告所為，係
    犯刑法第第二百十六條、第二百十條之行使偽造準私文書罪；電信法第五十六條
    第一項意圖為自己不法之利益，以無線方式盜用他人電信設備通信罪。又被告行
    為後電信法第五十六條已於八十八年十一月三日修正公布（於十一月六日施行）
    ，修正前即行為時之刑度為「五年以下有期徒刑、拘役或科或併科新臺幣十五萬
    元以下罰金」，修正後即裁判時之刑度為「五年以下有期徒刑，得併科新臺幣一
    百五十萬元以下罰金。」，是比較新舊法之規定，以修正前即行為時之規定對被
    告較有利，依刑法第二條第一項但書之規定，有關被告所犯電信法第五十六條第
    一項之部分，自應適用修正前即行為時之規定。被告所犯上開刑法第二百十六條
    、第二百十條之行使偽造私文書罪；（修正前）電信法第五十六條第一項意圖為
    自己不法之利益，以無線方式盜用他人電信設備通信二罪間，有方法結果之牽連
    關係，應從一重之刑法第二百十六條、第二百十條之行使偽造私文書罪處斷。被
    告先後多次以無線方式盜用他人電信設備通信及行使偽造私文書之行為，時間緊
    接，所犯係犯罪構成要件相同之罪名，顯皆係基於概括犯意反覆為之，應各依連
    續犯規定論以一罪，並均加重其刑。再被告之前開行為雖又犯有刑法第三百三十
    九條第二項之詐欺得利罪，但與犯電信法第五十六條第一項之以無線方式盜用他
    人電信設備通信罪係法規競合關係，應優先適用特別法之電信法第五十六條第一
    項之規定，併予敘明。爰審酌被告犯罪之動機、目的、手段、品行、生活狀況、
    智識程度、因一時貪念，所生危害尚輕及犯後態度等一切情狀，量處如主文所示
    之刑，以資懲儆。末查被告前未曾受有期徒刑以上刑之宣告，有臺灣高等法院檢
    察署刑案紀錄簡覆表在卷可按，因一時失慮，偶罹刑典，事後業已賠償甲○○之
    損失二萬元，此有甲○○開立之收據一紙附本院卷足參，被告經此偵審程序及罪
    刑之宣告後，應知警惕而無再犯之虞，本院因認暫不執行其刑為當，予以宣告緩
    刑二年，用啟自新，惟為確實使被告有正確之法律觀念並提供必要之協助及督促
    ，且依其所犯情節認有加以追蹤觀護之必要，亦併依刑法第九十三條第一項之規
    定，宣告緩刑期內付保護管束，俾由地方法院檢察署之觀護人予以適當之督促，
    並發揮附條件緩刑制度之立意及避免短期自由刑執行所肇致之弊端，以觀後效。
    至盜拷000000000號行動電話一具，為被告犯電信法第五十六條第一項
    之罪所用之電信器材，已據其供明在卷，該行動電話雖未扣案，且被告雖供稱該
    行動電話業於八十八年十月初丟棄在上址臺中市○○區○○路二十六號七樓之一
    之門口，惟無證據證明該行動電話業已滅失，是被告所拾獲盜拷之上開0000
    00000號號行動電話一具，應依電信法第六十條之規定，不問屬於犯人與否
    併予宣告沒收。
據上論斷，應依刑事訴訟法第二百九十九條第一項前段，（八十八年十一月三日修正
前）電信法第五十六條第一項、第六十條，刑法第十一條前段、第五十六條、第二百
十六條、第二百十條、第五十五條、第二條第一項但書、第七十四條第一款、第九十
三條第一項，判決如主文。
本案經檢察官張慶林到庭執行職務。
中      華      民      國    八十九    年      八      月      十      日
                                  臺灣板橋地方法院刑事第四庭
                                      法  官  許必奇
右正本證明與原本無異。
如不服本判決，應於判決送達後十日內向本院提出上訴狀 (應附繕本) ，上訴於臺灣
高等法院。
                                      書記官  高玉彬
中      華      民      國    八十九    年      八      月      十五    日
附錄：（八十八年十一月三日修正前）電信法第五十六條第一項、刑法第二百十六條
      、第二百二十條、第二百十條。
電信法第五十六條：
意圖為自己或第三人不法之利益，以有線、無線或其他電磁方式，盜接或盜用他人電
信設備通信者，處五年以下有期徒刑、拘役或科或併科新臺幣十五萬元以下罰金。
製造或變造電信器材，供自己或他人盜接或盜用他人電信設備通信者，亦同。
刑法第二百十六條
行使第二百十條至第二百十五條之文書者，依偽造、變造文書或登載不實事項或使登
載不實事項之規定處斷。
刑法第二百二十條（新）：
在紙上或物品上之文字、符號、圖畫、照像，依習慣或特約，足以為表示其用意之證
明者，關於本章及本章以外各罪，以文書論。
錄音、錄影或電磁紀錄，藉機器或電腦之處理所顯示之聲音、影像或符號，足以為表
示其用意之證明者，亦同。
稱電磁紀錄，指以電子、磁性或其他無法以人之知覺直接認識之方式所製成之紀錄，
而供電腦處理之用者。
刑法第二百十條
偽造、變造私文書，足以生損害於公眾或他人者，處五年以下有期徒刑。


司法院資訊處製作；財團法人民間司法改革基金會備份。
